【裁判字號】    97,消債更,816
【裁判日期】    980812
【裁判案由】    更生事件
【裁判全文】
臺灣臺中地方法院民事裁定           97年度消債更字第816號
    聲  請  人
    即  債務人  甲○○
上列聲請人即債務人與債權人國泰世華商業銀行股份有限公司、
美商花旗銀行股份有限公司、渣打國際商業銀行股份有限公司、
遠東國際商業銀行股份有限公司、萬泰商業銀行股份有限公司、
台新國際商業銀行股份有限公司、大眾商業銀行股份有限公司、
友邦國際信用卡股份有限公司間消費者債務清理條例事件，債務
人聲請更生，本院裁定如下：
    主    文
債務人更生及保全處分之聲請均駁回。
聲請費用由債務人負擔。
    理    由
一、按債務人不能清償債務或有不能清償之虞者，得依本條例所
    定更生或清算程序，清理其債務，消費者債務清理條例第 3
    條定有明文。又聲請更生或清算不合程式或不備其他要件者
    ，法院應以裁定駁回之，復為同條例第 8條所明定。又更生
    制度之立法目的在使債務人於不能清償債務或有不能清償之
    虞時，透過此一制度，使全體債權人獲得公平之受償，並予
    債務人在經濟上有更生之機會，防止社會經濟發生混亂，並
    非使債務人恣意消費所造成之債務，任意轉嫁予債權人負擔
    。
二、本件債務人向本院聲請更生，主張其有不能清償債務情事，
    前已提出債權人清冊，以書面向最大債權金融機構請求共同
    協商債務清償方案，惟協商不成立，且其無擔保或無優先權
    之債務總額未逾新台幣（下同）1200萬元，復未經法院裁定
    開始清算程序或宣告破產，請求准予開始更生生活等語。
三、查債務人陳報之無擔保債務總額為 1,638,871元，又據其陳
    報之每月必要生活支出 (含扶養費)共計 17,879元；其固定
    收入為任職於東京都保全每月24,000元，有其薪資單在卷可
    考。而依債務人所提出之更生償還計畫草案，債務人願意分
    6年72期，每期償還7,000元，償還比例為30.75%，如是，債
    務人以其收入減生活支出，每月僅餘 6,121元，債務人復未
    能提供履行其更生方案之保證，其無履行更生方案之可能，
    洵堪認定。
四、次查，依債權人所提出之債務人消費明細觀之，債務人之消
    費態樣多為娛樂（好樂迪 KTV、百視達、錢櫃）、百貨（廣
    三崇光百貨、新光三越百貨、中友百貨、十點半百貨公司、
    德安百貨）、旅遊（東南旅行社、昇恆昌）、國外（日本）
    、服飾（變形蟲服飾店、 A&D、伊莎貝爾皮件公司、千峰精
    品服飾、諾爾服飾、 NET、儷華城牛仔屋、佳舫服裝、主富
    服飾、新堀江服飾店、領航服飾）、餐廳（西堤牛排、嘉年
    華餐飲中心、崑森實業）、電子資訊（展翔電腦、明智資訊
    ）、代償債務（92年1月28日126,639元、92年10月21日169,
    047元、93年1月30日130,000元、93年 2月24日120,000元）
    、預借現金（93年 7月28日80,000元）、其他（卡布里珍藏
    館、英屬維京群島費曼健康、嘉聯資通囍宴婚紗會館）等（
    其他小額未列計），此有債權人提出之消費帳明細及本院製
    作之明細摘要附卷可稽。依此債務人之消費已然逾越一般人
    生活水準，而非屬日常生活所需，而達奢侈、浪費之程度，
    且債務人並未在歷次代償債務過程中，知所節制控制消費，
    以儘力清償債務；茲債務人依消費者債務清理條例更生之規
    定，欲將其恣意消費所造成之債務，任意轉嫁予債權人負擔
    ，揆諸前引說明亦與本條例之立法目的有違，其請求亦屬欠
    缺權利保護之必要。矧，債務人之消費態樣既如前述，核與
    消費者債務清理條例第134條第4款所稱：「浪費、賭博或其
    他投機行為，致財產顯然減少或負擔過重之債務」等不免責
    事由相當。再經本院訊問到場之債權人亦表明反對債務人之
    更生聲請，顯見本件縱令進入更生程序，亦將因其更生方案
    無法獲致債權人會議通過或法院認可而宣告清算，徒增程序
    勞費，毫無實益。
五、綜上所述，債務人之請求顯欠缺保護之必要，揆諸首引法條
    規定，應駁回之；又本件更生之聲請既經駁回，其保全處分
    之請求，已無必要，應併予駁回。爰依消費者債務清理條例
    第8條、第15條、民事訴訟法第95條、第78條裁定如主文。
中    華    民    國    98    年    8     月    12    日
                  民事庭法  官    顏世傑
上為正本係照原本作成。
如不服本裁定，應於裁定送達後10日內，以書狀向本院提出抗告
，並繳納抗告費新臺幣1000元。
中    華    民    國    98    年    8     月    12    日
                        書記官    陳麗


司法院資訊處製作；財團法人民間司法改革基金會備份。
